【裁判字號】    99,抗,363
【裁判日期】    991229
【裁判案由】    聲明異議
【裁判全文】
臺灣高等法院高雄分院民事裁定           99年度抗字第363號
抗  告  人  鄭瓔圇
相  對  人  柳團中
上列抗告人因與相對人間聲明異議事件，對於民國99年11月18日
臺灣高雄地方法院99年度執事聲字第147 號所為裁定提起抗告，
本院裁定如下：
    主  文
原裁定廢棄。
相對人之異議駁回。
聲請及抗告訴訟費用由相對人負擔。
    理  由
一、抗告意旨略以：
    原審裁定以相對人登記之財產全未設定任何抵押或其他負擔
    ，有各該土地及建物登記謄本可稽，足見其毫無脫產，也未
    與聞有逃匿等跡象，根本不足以認定相對人日後有不能或甚
    難執行之虞，故將抗告人對於相對人所為假扣押之聲請予以
    駁回。惟按假扣押之聲請，是指有將來不能執行或執行困難
    之虞，即得為之，亦即在預防相對人有脫產之行為，若是要
    等到相對人有財產轉移或設定負擔之行為，才得以聲請假扣
    押，則均是為時已晚，是所謂日後不能強制執行或甚難執行
    之虞而言，其情形本不以債務人浪費財產，增加負擔或就其
    財產為不利益之處分，將達於無資力之狀態，或債務人移住
    遠處、逃匿無蹤或隱匿財產為限，原審裁定就此部分之認定
    顯有違誤等語。
二、本件抗告人於原審聲請意旨略以：相對人於民國98年12月間
    於高雄市○○路駕駛自用小客車與騎乘重型機車之抗告人發
    生交通事故，至抗告人受有左側橈骨頭橈骨頸骨折等傷害，
    因而受有醫療費新台幣（下同）71,611元、精神慰撫金528,
    389 元等損害，抗告人欲訴請相對人給付前開款項，恐日後
    不能強制執行或甚難執行，為保全將來強制執行，願供擔保
    以代釋明，請求裁定准就相對人之財產於60萬元範圍內為假
    扣押等情。原審司法事務官以該院99司裁全字第2238號裁定
    准許抗告人為假扣押，相對人乃對該裁定提出異議，經原審
    99年度執事聲字第147 號裁定予以廢棄並駁回抗告人假扣押
    之聲請。
三、按債權人就金錢請求或得易為金錢請求之請求，欲保全強制
    執行者，得聲請假扣押；假扣押，非有日後不能強制執行或
    甚難執行之虞者，不得為之；請求及假扣押之原因，應釋明
    之。前項釋明如有不足，而債權人陳明願供擔保或法院認為
    適當者，法院得定相當之擔保，命供擔保後為假扣押，民事
    訴訟法第522 條第1 項、523 條第1 項、526 條第1 項、第
    2項，分別定有明文。
四、又假扣押之聲請，是指有將來不能執行或執行困難之虞，即
    得為之，亦即在預防相對人有脫產之行為，若是要等到相對
    人有財產轉移或設定負擔之行為，才得以聲請假扣押，則均
    是為時已晚，是所謂日後不能強制執行或甚難執行之虞而言
    ，其情形本不以債務人浪費財產，增加負擔或就其財產為不
    利益之處分，將達於無資力之狀態，或債務人已著手逃匿無
    蹤或隱匿財產為限。
五、查本件抗告人即債權人因車禍事故，欲訴請相對人即債務人
    負侵權行為損害賠償，業據其提出交通事故聯單、事故現場
    圖與分析研判表、醫療收據、診斷證明書、調解不成立證明
    書為證，又抗告人於原審即已闡明相對人拒絕和解，對於抗
    告人之請求置若罔聞，並舉調解不成立證明書為證，此即已
    釋明相對人有脫產可能之假扣押原因存在，且抗告人亦陳明
    願供擔保以補釋明之不足，應認抗告人就假扣押原因已有所
    釋明，況相對人迄今仍未告知所投保之汽車強制責任險之公
    司為何，此為可最快補償抗告人之方式，相對人均不肯為之
    ，亦可證明相對人有隱匿財產之嫌，故就本案之金錢債權確
    有不能執行或執行困難之虞。是以抗告人之聲請及原審99年
    裁全字第2238號准予假扣押之裁定於法核無不合，乃原裁定
    竟予以廢棄，並駁回抗告人之聲請即有違誤，爰廢棄原裁定
    ，並駁回相對人之異議。
六、據上論結，本件抗告為有理由，依強制執行法第30條之1 ，
    民事訴訟法第495條之1第1項，第492條，裁定如主文。
中    華    民    國    99    年    12    月    29    日
                              民事第四庭
                                  審判長法官  蔡文貴
                                  法      官  黃科瑜
                                  法      官  謝靜雯
以上正本證明與原本無異。
本件裁定不得再抗告。
中    華    民    國    99    年    12    月    30    日
                                  書  記  官  張寶花

司法院資訊處製作；財團法人民間司法改革基金會備份。
